臺灣臺中地方法院刑事判決　　　　　　　　　　　　九十一年度易字第二六五七號
　　公　訴　人　臺灣臺中地方法院檢察署檢察官
　　被　　　告　甲○○
右列被告因詐欺案件，經檢察官提起公訴（九十一年度偵字第一八四六四號），本院
判決如左：
    主  文
甲○○幫助意圖為第三人不法之所有，以詐術使人將本人之物交付，處有期徒刑伍月
，如易科罰金，以參佰元折算壹日。
    事  實
一、甲○○前曾於民國八十一年間，因賭博案件，經本院臺中簡易庭判處罰金六百元
    ，得易服勞役確定，於八十一年四月二十二日繳納罰金執行完畢。其知悉某姓名
    年籍均不詳、年約三十餘歲綽號「大象」之女子，係基於詐欺取財之犯意，在報
    紙上刊登租借金融機關存簿帳戶供其使用之廣告，以便將詐欺取財款項轉帳至租
    得之帳戶而後領取花用，以迴避警方追獲。竟基於幫助該「大象」之女子詐欺取
    財之不確定犯意，於九十一年五月九日，循廣告上刊登之電話與「大象」之女子
    聯絡，並依「大象」之女子指示，至第一商業銀行太平分行，以存簿、印鑑遺失
    為由，申請補發其原已開戶之帳號第00000000000號（下簡稱系爭帳
    號）存簿及更換印鑑式樣，迨取得該帳戶存簿後，旋於同日約在臺中縣太平市○
    ○路某泡沫紅茶店，將該存簿、印章及領款密碼交付「大象」之女子使用，充作
    「大象」之女子轉向他人詐欺取財之工具，甲○○則獲取新台幣（下同）三千元
    之報酬。「大象」之女子則夥同自稱「廖先生」及「林代書」等人，以夾報散發
    「慶豐聯合商業銀行免保、免抵押，諮詢專線○二─00000000」之廣告
    單方式，使接獲廣告單之乙○○撥打廣告單上所留之電話，詢問辦理貸款事宜，
    接聽電話之自稱「廖先生」及「林代書」佯稱需繳手續費云云，致使乙○○因而
    陷於錯誤，分別於九十一年六月二十日、九十一年六月二十一日（誤繕為同年一
    月二十一日），各匯款一萬七千五百元、四萬三千二百元（日期均為九十一年六
    月二十日）、六萬四千五百四十八元（日期為同年月二十一日）入甲○○所有系
    爭帳戶內，其後「大象」之女子等人即提領花用，甲○○遂以此方式幫助該不詳
    姓名之人詐欺取財。嗣因乙○○遲未能領取貸款，經報警處理，始循線查獲上情
    。
二、案經乙○○訴請桃園縣警察局平鎮分局函轉臺中縣警察局霧峰分局調查後，報請
    臺灣臺中地方法院檢察署檢察官偵查起訴。
    理  由
一、訊據被告甲○○對於曾於九十一年五月九日，循報紙廣告上電話與「大象」之女
    子聯絡，並依「大象」之女子指示，前往第一商業銀行太平分行，以存簿、印鑑
    遺失為由，申請補發其原已開戶之系爭帳號存簿，迨取得該帳戶存簿後，旋於同
    日將該存簿、印章及領款密碼交付與「大象」之女子使用，被告則獲取三千元報
    酬等事實，惟矢口否認有何幫助詐欺之犯意，並辯稱：伊只是單純交付存摺等物
    予「大象」之女子，且說只借一、二個月就會歸還，伊並不知道對方會拿去作何
    用途，伊跟匯款者一樣，都是被害人云云。惟查：
  (一)告訴人乙○○因接獲廣告單後，告訴人即撥打廣告單上所留之電話，詢問辦理貸
    款事宜，接聽電話之自稱「廖先生」及「林代書」佯稱需繳手續費云云，致使告
    訴人因而陷於錯誤，分別於九十一年六月二十日、九十一年六月二十一日，各匯
    入甲○○所有之系爭帳號內一萬七千五百元、四萬三千二百元、六萬四千五百四
    十八元，其後「大象」等人隨即提領花用之事實，業據其於警詢時指訴綦詳，並
    有自動櫃員機交易明細單、匯款回條聯、廣告單與貸款申請書及第一商業銀行印
    鑑卡、存款明細分類帳等件在卷足憑。足見在客觀上，被告確有提供其系爭帳號
    存款帳戶、存簿等物件予「大象」之女子等人充作轉向他人詐欺取財之情事至明
    。
  (二)而按一般人所有之存簿、印章及取款密碼係個人金融理財之工具，其所有人理當
    妥善保管存簿、印章及取款密碼等相關物件，以避免發生財務風險。被告於本院
    審理時亦供明：存摺對伊來講是供作存、領錢用途，相當重要，但當時伊借存摺
    等物件給「大象」之女子時，也曾質疑是否作為合法用途，經「大象」女子表明
    要伊放心後，伊才借她，當時只有說借一、二個月，但彼此並未留下聯絡電話，
    之前看報紙廣告的聯絡電話也已丟掉了云云。而被告係高中畢業，此觀警詢筆錄
    記載「學歷」一欄可明，並非一毫無智識之人，其既然明確知悉存摺相當重要，
    竟復願意將存摺、印鑑章及提款卡借予「大象」之女子使用，且曾質疑是否供作
    合法用途，顯然其對於借貸存摺等物件予毫不相識之「大象」之女子，而該女子
    事後將其轉為向他人詐欺取財之工具一情即不能諉為不知。況又，其等雖約明使
    用一、二個月後即行歸還，然被告與該「大象」之女子彼此間並未留下聯絡電話
    ，則該「大象」之女子如何歸還存摺等物件予被告？益徵被告以三千元代價賣斷
    其所有上開存摺等物件予「大象」之女子，確實知悉該「大象」之女子係從事詐
    欺取財之非法犯行，且無違於其本意，其有幫助詐欺取財之不確定故意，堪以認
    定。
  (三)綜上所述，被告辯解不足採信。本件事證業臻明確，被告犯行至堪認定。
二、核被告所為，係犯刑法第三百三十九條第一項、第三十條第一項幫助詐欺取財罪
    。被告幫助部分，應依刑法第三十條第二項規定減輕其刑。爰審酌被告恣意轉讓
    存摺、印章、提款卡等物件予不法詐欺人士，充作轉向他人詐欺取財之工具，徒
    增被害人尋求救濟及檢警單位查緝真正行為人之困難，惟其前除如事實欄所述犯
    行外，並無其他前科素行，有臺灣臺中地方法院檢察署刑案資料查註紀錄表及臺
    灣高等法院被告全國前案紀錄表各一紙附卷可參，其因本案獲利僅得三千元，尚
    非鉅額，犯後雖否認犯行，態度尚稱平和等一切情狀，量處如主文所示之刑，並
    諭知易科罰金之折算標準。末查，本院係審酌被告基於幫助之不確定故意，而認
    定其罹犯本案，與公訴人認被告基於幫助之直接故意不同，且其所得非多，是公
    訴人具體求刑有期徒刑六月，尚屬過重，併此敘明。
據上論斷，應依刑事訴訟法第二百九十九條第一項前段，刑法第三百三十九條第一項
、第三十條、第四十一條第一項前段，罰金罰鍰提高標準條例第一條前段、第二條，
判決如主文。
中      華      民      國      九十一      年    十一    月  二十六    日
                                        法  官  賴  妙  雲
右正本證明與原本無異。
如不服本判決，應於送達後十日內向本院提出上訴狀 （須附繕本） ，上訴於台灣高等
法院台中分院。
                                        書記官
中      華      民      國      九十一      年    十一    月  二十六    日
附錄論罪科刑法條
刑法第三百三十九條第一項：
第  339 條  意圖為自己或第三人不法之所有，以詐術使人將本人或第三人之物交付者
            ，處五年以下有期徒刑、拘役或科或併科一千元以下罰金。
            以前項方法得財產上不法之利益或使第三人得之者，亦同。
            前二項之未遂犯罰之。
